臺灣高等法院刑事裁定　　　　　　　　 100年度聲再字第55號
再審聲請人
即受判決人　莊宸瑋
　　　　　　莊聖賢
　　　　　　王正文
共　　　同
選任辯護人　崔駿武　律師
上列聲請人因強盜等案件，對於本院九十七年度上訴字第三二一
九號，中華民國九十八年七月十六日第二審確定判決（原審案號
：臺灣士林地方法院九十六年度訴字第一○○七號，起訴案號：
臺灣臺中地方法院檢察署九十六年度偵字第一二七九三號、第一
六七五三號、第一六八七八號），聲請再審，本院裁定如下：
    主  文
再審之聲請駁回。
    理  由
一、再審聲請意旨略以：案外人洪業東於九十六年五月十八日聲
    請人莊宸瑋、莊聖賢偵查中具保停押後隔日，開車載聲請人
    莊宸瑋、莊聖賢至臺中，與蔡金松及其女友相約於臺中市○
    ○路九百五十號之「阿Ｑ茶舍」見面，聲請人莊宸瑋、莊聖
    賢與蔡金松及其女友見面後，蔡金松質問為何於其要求邱瑞
    乾代為償還三十二萬元後仍毆打邱瑞乾，聲請人莊聖賢表示
    沒有要傷害邱瑞乾之意思，是聲請人王正文自行動手，且聲
    請人莊聖賢亦立刻制止王正文傷害邱瑞乾，並要求邱瑞乾聯
    絡蔡金松及詢問如何償還借款，蔡金松方告知邱瑞乾將其所
    攜之三十二萬元交予聲請人作為借款之償還。後因蔡金松誤
    認聲請人莊聖賢搶奪其另筆一百二十萬元現金，方要求邱瑞
    乾對聲請人提起告訴，上開等情，案外人洪業東均係親見親
    聞（證據：陳述書乙紙）；又案外人傅承暐於案發當日於聲
    請人莊宸瑋車上時，確有斷斷續續聽見其與通話之他方討論
    關於金錢之事，嗣後傅承暐與邱瑞乾下車後，邱瑞乾答覆傅
    承暐錢還他們就沒事了等語（證據：陳述書乙紙）；復據邱
    瑞乾於偵查中證稱：他們說公司裡的阿寶欠他們錢，我就說
    我不知道，我打電話給阿寶請他跟他們說明，他們看我包包
    內有沒有錢，他們說先拿走我的錢抵償阿寶的借款云云，可
    知洪業東、傅承暐二人之陳述，與邱瑞乾之證述內容相符，
    聲請人莊宸瑋確實對於蔡金松存有債權，經邱瑞乾與蔡金松
    聯絡後，蔡金松指示邱瑞乾將所攜帶新臺幣三十二萬元現金
    交予聲請人等充作債務之清償，聲請人等方取走之，是洪業
    東、傅承暐之陳述足證聲請人等未犯強盜罪，應屬刑事訴訟
    法第四百二十條第一項六款之確實新證據，原確定判決未予
    查明，誤認聲請人等係基於不法所有之意圖而取走邱瑞乾身
    上三十二萬元，顯屬認定事實之違誤，懇請裁定開始再審程
    序等語。
二、按有罪之判決確定後，為受判決人之利益聲請再審，必其聲
    請之理由合於刑事訴訟法第四百二十條第一項所定情形之一
    或同法第四百二十一條事由者，始得准許之。又刑事訴訟法
    第四百二十條第一項第六款所謂發現確實之新證據，係指該
    證據於事實審法院判決前已經存在，為法院、當事人所不知
    ，不及調查斟酌，至其後始行發見，且就證據本身形式上觀
    察，固不以絕對不須經過調查程序為條件，但必須顯然可認
    為足以動搖原有罪確定判決，而為受判決人無罪、免訴、免
    刑或輕於原判決所認罪名之判決者為限（參照最高法院九十
    三年度台抗字第九八號裁定），亦即該「新證據」須可認為
    確實具有足以動搖原確定判決，而對受判決人為更有利判決
    之「確實性」外，尚須具備該證據係在事實審法院於判決前
    已存在，因未經發現，不及調查斟酌，或審判時未經注意，
    至其後始行發現之「嶄新性」特質，二者均屬不可或缺，倘
    若未具備上開「確實性」與「嶄新性」二種聲請再審新證據
    之特性，即不能據為聲請再審之理由。倘係聲請傳訊證人；
    或係他人事後追述當時見聞之空洞言詞；或係事後任意由人
    出具一張證明書證明受判決人以前所為有利之主張係屬實在
    ，而不足以推翻原確定判決所憑之證據者，均非上開所謂：
    「確實之新證據」（參照最高法院四十一年台抗字第一號、
    三十三年抗字第七○號、四十九年台抗字第七二號判例意旨
    ）。
三、經查，本件再審聲請人等雖以傅承暐、洪業東之陳述，足證
    聲請人莊宸瑋確實對於蔡金松存有債權，經邱瑞乾與蔡金松
    聯絡後，蔡金松指示邱瑞乾將所攜帶新臺幣三十二萬元現金
    交予聲請人等充作債務之清償，聲請人等方取走之，是聲請
    人等要求邱瑞乾上車時不知其攜帶現金，亦無傷害之意思，
    更非基於不法所有意圖取走邱瑞乾所攜帶新臺幣三十二萬元
    現金，聲請人等未犯強盜罪，傅承暐、洪業東之陳述書係屬
    刑事訴訟法第四百二十條第一項第六款之確實新證據云云，
    然觀諸本件聲請人等所舉證人傅承暐之陳述書內容，僅表示
    曾聽聞聲請人莊宸瑋與「人」通話討論金錢及被害人邱瑞乾
    曾說還錢等情，尚無法證明聲請人莊宸瑋對於「蔡金松」確
    存有債權及「蔡金松」曾指示邱瑞乾將所攜帶三十二萬元現
    金交予聲請人等充作債務之清償等事實，況證人傅承暐於警
    詢、檢察官偵訊及原審法院審理時亦已證述：「伊於九十六
    年五月十一日下午二時許，在莊聖賢車內，遭莊宸瑋、王正
    文毆打，便配合莊聖賢、莊宸瑋之要求，打行動電話聯絡邱
    瑞乾，並以交付帳戶存摺為由，騙使邱瑞乾前往士林捷運站
    ，到達士林捷運站後，伊換坐林佳鴻車，在大度路關渡平原
    某處田邊被釋放，下車後見到邱瑞乾，『邱瑞乾稱遭莊聖賢
    、莊承瑋、王正文搶走三十幾萬元』」等語明確（見警卷第
    二百八十四頁、偵字第一二七九三號卷第三十頁、地院卷第
    一百九十五頁、第一百九十七頁、第一百九十九頁、第二百
    零四頁、第二百零五頁），足證被害人邱瑞乾係遭聲請人等
    強取財物甚明，是聲請人等所提傅承暐之陳述書，顯然不足
    以動搖原確定判決，自不符刑事訴訟法第四百二十條第一項
    第六款所謂「確實」之新證據。再者，聲請人等所提出洪業
    東出具之陳述書，係判決確定後所製作，記載有關本案事實
    見聞之文書，而非事實審法院判決前即已存在，與刑事訴訟
    法所定發現確實新證據之「嶄新性」要件不符，且上開陳述
    書內容僅係其事後追述當時見聞之空洞言詞，性質上屬於傳
    聞證據，其真實性如何尚需經過調查始足認定，顯然不足以
    推翻原確定判決關於聲請人等強盜邱瑞乾財物之認定，揆諸
    前開判例意旨，亦與新證據之「確實性」要件不合。綜上，
    本件再審聲請，聲請人等所憑之事由核均與刑事訴訟法第四
    百二十條第一項第六款之規定不符，難認有理由，應予駁回
    。
四、據上論結，應依刑事訴訟法第四百三十四條第一項，裁定如
    主文。
中    華    民    國   100    年    2     月    22    日
                  刑事第二庭審判長法  官  洪光燦
                                  法  官  林恆吉
                                  法  官  宋明蒼
以上正本證明與原本無異。
如不服本裁定，應於收受送達後五日內向本院提出抗告狀。
                                  書記官  陳紀語
中    華    民    國   100    年    2     月    22    日